臺灣臺北地方法院刑事判決　　　　　　　93年度訴字第1698號
公　訴　人　臺灣臺北地方法院檢察署檢察官
被　　　告　甲○○
　　　　　　　　　　　八弄七號.
指定辯護人　本院公設辯護人丙○○
上列被告因偽造有價證券案件，經檢察官提起公訴（九十三年度
偵字第一八一五四號），本院判決如下：
    主  文
甲○○意圖供行使之用，而偽造有價證券，處有期徒刑壹年拾月
，緩刑參年。偽造如附表所示之支票壹紙沒收之。
    犯罪事實
一、甲○○（原名許家榮，於民國九十三年十月十八日更名）無
    犯罪前科，與乙○○原係男女朋友，乙○○於九十二年十二
    月十八日前往台北市○○○路○段一六一號第一商業銀行建
    國分行申請開立帳號630033號支票存款帳戶，並於九十二年
    十二月二十三日請領票號00000000至00000000，計六十張之
    空白支票一本交予甲○○保管使用，除簽發逐月到期之二十
    四張支票用以給付二人共同出資購買，登記在乙○○名下之
    自用小客車之分期付款外，約定甲○○簽發使用支票時需事
    先知會，且由乙○○親自在發票人處簽名，嗣二人於九十三
    年三月間因故分手，乙○○乃要求甲○○返還前揭交付尚未
    簽發使用之其餘空白支票，甲○○始終藉詞未予返還，更於
    九十三年三、四月間屢經廠商林進興催討已積欠達三個月之
    新台幣（下同）五萬一千六百元之貨款，又無法自他處籌措
    款項支付，於九十三年四月二十幾日某日，雖欲聯絡乙○○
    卻聯絡不上，竟意圖為自己不法之所有，將乙○○前揭交由
    其保管，並經要求返還之其中一張票號UA0000000號空白支
    票侵占入己，持至台北縣新店市耕莘醫院對面林進興之店裏
    ，意圖供行使之用，當場在不知情之林進興面前，於前揭空
    白支票上填寫金額新台幣「伍萬壹仟陸佰元」，日期「九十
    三年四月三十日」，並在發票人簽章欄偽造「乙○○」之署
    押，偽造乙○○簽發面額五萬一千六百元之支票一紙後，持
    交予林進興以償付所積欠之貨款而行使之，嗣經乙○○收到
    第一商業銀行寄送之對帳單因而查悉上情。
二、案經乙○○訴由台北市政府警察局大安分局移送台灣台北地
    方法院檢察署檢察官偵查起訴。
    理  由
一、前揭犯罪事實，已據被告甲○○於警訊、偵查及本院審理時
    坦承不諱，核與證人即被害人乙○○於警訊、偵查及本院審
    理時指述之情節相符，並有證人乙○○至第一商業銀行開戶
    填寫之支票存款開戶申請及往來約定書、被告偽以證人乙○
    ○名義簽發之票號UA0000000號支票一紙、證人乙○○親自
    簽發之票號UA0000000、UA0000000、UA0000000支票三紙（
    皆影本，九十三年度偵字第一八一五四號卷第11頁至第13頁
    ）、第一商業銀行建國分行九十四年一月四日一建國字第二
    號函函送之客戶乙○○領用支票次數、每次領用張數、支票
    兌領情形及所有經提示兌領之檔存支票二十一紙影本在卷可
    稽，堪認被告前揭自白真實可採，本件事證明確，被告犯行
    堪予認定。
二、核被告所為，係犯刑法第二百零一條第一項之偽造有價證券
    罪及第三百三十五條第一項之侵占罪。被告在支票發票人處
    偽造證人乙○○之署押為偽造支票行為之一部分，又其偽造
    支票後進而持以行使之低度行為應為偽造之高度行為所吸收
    ，均不另論罪。按行使偽造有價證券以使人交付財物，倘所
    交付者即係該證券本身票面價值之對價，因其自身原即含有
    詐欺性質，自不另論以詐欺罪（最高法院二十五年上字第一
    八一四號、三十一年上字第四０九號判例參照）。但如以偽
    造之有價證券供作擔保或作為新債清償而借款，則其借款之
    行為，乃行使有價證券以外之另一行為，其間有方法結果關
    係，應論以詐欺罪之牽連犯（最高法院民刑庭決議六十二年
    二月二十日決議參照）。然本案被告偽造前揭支票，持之交
    付案外人林進興，以為清償積欠貨款，並非另行向林進興詐
    得借款，是其偽造有價證券本身即含有詐欺性質，自不另論
    以詐欺罪。而被告所犯前揭二罪間具有方法結果之牽連犯關
    係，應依刑法第五十五條規定從一重之偽造有價證券罪論處
    。公訴人雖對於被告擅自簽發使用證人乙○○所交付保管，
    嗣已要求返還之票號UA0000000空白支票之侵占犯行未予起
    訴，然與起訴且經判刑之前揭意圖供行使之用而偽造有價證
    券犯行間具有方法結果之牽連犯關係，屬裁判上一罪，本院
    自得一併審究。末按，犯罪之情狀可憫恕者，得酌量減輕其
    刑，刑法第五十九條定有明文，查被告未因偽造該紙支票而
    獲取新利益，而係經案外人林進興催討舊債務，情急之下始
    偽造支票，其目的在於應急，所為固不足取，惟所偽造簽發
    之支票面額為五萬一千六百元，且有償還證人乙○○前揭偽
    造支票且已兌領之票款，造成之損害尚非鉅，以其所觸犯之
    情節觀之，尚屬情輕法重，足以引起客觀之同情，其犯罪情
    狀尚堪憫恕，爰依法減輕其刑。爰審酌被告並無前科，有台
    灣台北地方法院檢察署刑案資料查註紀錄表及臺灣高等法院
    被告全國前案紀錄表各一件在卷可按，素行尚端，因林進興
    屢次催討貨款，情急之下致觸犯本件罪行，及其智識程度、
    犯罪動機、目的、手段、所生危害、犯後態度等一切情狀，
    量處如主文所示之刑以示懲儆。又被告前未曾受有期徒刑以
    上刑之宣告，有台灣台北地方法院檢察署刑案資料查註紀錄
    表及臺灣高等法院被告全國前案紀錄表可徵，因一時失慮致
    罹刑典，事後已坦承犯行，深具悔意，且證人乙○○亦表明
    不願追究被告刑責（見本院九十四年五月十九日審理筆錄）
    ，信被告經此論罪科刑之教訓，應知警惕而無再犯之虞，本
    院認前開對其宣告之刑以暫不執行為適當，併予宣告緩刑三
    年，用啟自新。末查，如附表所示之支票，不問屬於犯人與
    否，應依刑法第二百零五條規定沒收。
據上論斷，應依刑事訴訟法第二百九十九條第一項前段，刑法第
二百零一條第一項、第三百三十五條第一項、第五十五條、第五
十九條、第七十四條第一款、第二百零五條，罰金罰鍰提高標準
條例第一條前段，判決如主文。
本案經檢察官陳玉萍到庭執行職務
中　　華　　民　　國　　94　　年　　6 　　月　　3 　　日
                            臺灣臺北地方法院刑事第1庭
                                   審判長法  官 陳興邦
                                         法  官 劉素如
                                         法  官 林婷立
上正本證明與原本無異
如不服本判決，應於判決送達後十日內向本院提出上訴狀。告訴
人或被害人如對於本判決不服者，應具備理由請求檢察官上訴，
其上訴期間之計算係以檢察官收受判決正本之日期為準。
                                         書記官 王曉雁
中　　華　　民　　國　　94　　年　　6 　　月　　3 　　日
附本案論罪法條
中華民國刑法第二百零一條
意圖供行使之用，而偽造、變造公債票、公司股票或其他有價證
券者，處三年以上十年以下有期徒刑，得併科三千元以下罰金。
行使偽造、變造之公債票、公司股票或其他有價證券，或意圖供
行使之用，而收集或交付於人者，處一年以上七年以下有期徒刑
，得併科三千元以下罰金。
中華民國刑法第三百三十五條
 (普通侵占罪)
意圖為自己或第三人不法之所有，而侵占自己持有他人之物者，
處五年以下有期徒刑、拘役或科或併科一千元以下罰金。
前項之未遂犯罰之。
附表：第一商業銀行建國分行（帳號：630033）
┌─────┬────┬─────┬─────────┐
│票號      │發票人  │發票日    │ 金額（新台幣）   │
├─────┼────┼─────┼─────────┤
│UA0000000 │乙○○  │93  4  30 │ 51,600元         │
└─────┴────┴─────┴─────────┘
